臺灣高等法院刑事裁定
111年度聲字第227號
聲  請  人  
即  被  告  杜昭廷




指定辯護人  楊淑玲律師（法扶律師）
上列聲請人因詐欺案件，不服本院法官於中華民國111年1月5日
所為之羈押處分(110年度原上訴字第146號)，聲請撤銷羈押處分
，本院裁定如下：
    主  文
聲請駁回。                                             
    理  由
一、原處分意旨略以：聲請人即被告杜昭廷因詐欺案件，前經本
    院法官訊問後，認被告雖否認犯行，惟依卷內證據顯示被告
    犯罪嫌疑重大，而目前被告設籍戶政事務所，且自承有多次
    住所更換情形，另於民國107、109年時，有2次通緝到案情
    形，有事實足認被告有逃亡之虞，非予羈押顯難進行審判，
    無從以具保或限制住居之方式替代，依刑事訴訟法第101條
    第1項第1款規定，於111年1月8日起執行羈押等語。 　　
二、聲請意旨略以：
  ㈠聲請人即被告與母親及6歲幼女居住於新竹縣○○鄉○○村0鄰○○0
    0號，先前係因工作因素而在桃園市租屋，並非居無定所之
    人，籍設戶政事務所係因母親家在深山中收信不便，然胞兄
    居住於新北市板橋區橋中二街，可協助收受法院通知。聲請
    人先前因不能安全駕駛案遭通緝，係因未收到執行通知而錯
    過執行日，經警以臉書聯絡後，聲請人即自動報到執行，可
    見聲請人無逃亡之意，並無證據顯示聲請人有逃亡之虞，原
    處分認聲請人有逃亡之虞，於法不合。
  ㈡聲請人所犯係最重本刑3年以下之罪，縱認有刑事訴訟法第10
    1條第1項或101條之1第1項各款所定情形之一，亦應予具保
    、責付或限制住居，而不得羈押，且聲請人另案與被害人和
    解，亦需出獄籌措和解金，是原羈押處分顯然違背法令。
  ㈢聲請人不知所運送之包裹內為何物，亦不知暱稱「曾經」之
    人對包裹作何處置或從事何詐欺犯行，本案相關微信通訊信
    息均在遭扣押之手機內，聲請人並無同法第101條第1項第2
    款之羈押事由。
  ㈣又聲請人於原審雖為認罪之表示，然主觀上並不知悉所領取
    之包裹中可能是存摺、提款卡等詐騙工具，或除「曾經」外
    尚有其他第三者涉案等情。不得僅以聲請人之自白即認聲請
    人涉犯刑法第399條之4之3人以上共同詐欺取財罪，且縱涉
    犯該罪，亦非最輕本刑5年以上有期徒刑之重罪，自無刑事
    訴訟法第101條第1項第3款羈押事由。
  ㈤聲請人自幼家貧，因前案執行出獄後，疫情導致百業蕭條，
    又因更生人之身份而求職不易，但仍努力身兼多份工作。於
    109年11月間在網路上認識「曾經」，受其利用代為遞送包
    裹，目前聲請人繫屬於法院之案件，均是因幫「曾經」代領
    包裹而生，聲請人已記取教訓，絕不再犯，亦無事實足認聲
    請人有反覆實施同一犯罪之虞，無刑事訴訟法第101條之1羈
    押事由。
  ㈥綜上，原處分違背法令，懇請撤銷原羈押處分，值此年關將
    近之際，令聲請人得以回家與老母及幼女團圓，略進綿薄孝
    意及人父之責等語。
三、按「對於審判長、受命法官、受託法官或檢察官所為下列處
    分有不服者，受處分人得聲請所屬法院撤銷或變更之：一、
    關於羈押、具保、責付、限制住居、搜索、扣押或扣押物發
    還、因鑑定將被告送入醫院或其他處所之處分及第105條第3
    項、第4項所為禁止或扣押之處分。…」、「第1項聲請期間
    為5日，自為處分之日起算，其為送達者，自送達後起算」
    ，刑事訴訟法第416條第1項第1款、第3項定有明文。而在監
    獄或看守所之被告，於上訴或抗告期間內向監所長官提出上
    訴或抗告書狀者，依刑事訴訟法第351條第1項規定，視為上
    訴或抗告期間內之上訴或抗告，固無在途期間可言。但參酌
    同條第4項規定，在監所之被告亦得不經監所長官提出上訴
    或抗告書狀。倘其未經監所長官，而逕向法院提出上訴或抗
    告書狀，且該監所不在法院所在地者，仍應依同法第66條規
    定，扣除其在途之期間；若該監所與原審法院所在地相同，
    依法院訴訟當事人在途期間標準規定，即無庸扣除在途期間
    。本件聲請人係對本院受命法官於111年1月5日所為之羈押
    處分不服，並聲請撤銷該羈押處分，按上說明，本件為準抗
    告程序。又本件受命法官所為之處分即羈押之押票於111年1
    月5日由聲請人親自簽名收受，有本院押票回證可稽，嗣聲
    請人未經由監所長官而逕向本院聲明不服提起撤銷羈押處分
    之聲請，揆諸前開說明，自應加計在途期間，即自送達押票
    之翌日即111年1月6日起算5日，而法務部○○○○○○○○位於新北
    市○○區○○路0號，應加計在途期間2日，故應以同年月12日為
    抗告期間之屆滿日，且該日為星期三，並非星期日、紀念日
    或其他休息日，則聲請人於同年月11日提出本件聲請，有刑
    事撤銷羈押聲請狀上所蓋本院收狀戳章可憑（見本院卷第3
    頁），是本件聲請未逾法定期間，合先敘明。　　
四、次按被告經法官訊問後，認為犯罪嫌疑重大，而有下列情形
    之一者，非予羈押，顯難進行追訴、審判或執行者，得羈押
    之：逃亡或有事實足認為有逃亡之虞者。有事實足認為有
    湮滅、偽造、變造證據或勾串共犯或證人之虞者。所犯為
    死刑、無期徒刑或最輕本刑5年以上有期徒刑之罪，有相當
    理由認為有逃亡、湮滅、偽造、變造證據或勾串共犯或證人
    之虞者，刑事訴訟法第101條第1項定有明文。又按抗告法院
    認為抗告無理由者，應以裁定駁回之，第409條至第414條規
    定，於準抗告亦有準用之，同法412條、第416條第4項亦分
    別規定甚明。而羈押審查程序，不在確認被告罪責與刑罰之
    問題，乃在判斷有無保全程序之必要，法院於審查羈押與否
    時，僅以自由證明就卷證資料為審查，而非以嚴格證明而為
    實質審理。此自由證明之程序，並不要求達於無合理懷疑之
    確信程度，法院乃審查被告之犯罪嫌疑是否重大、有無羈押
    原因及有無採取羈押以保全偵審或執行之必要，而就具體個
    案情節予以斟酌，俾決定是否羈押被告；如就客觀情事觀察
    ，法院羈押之決定在目的與手段間之衡量，並未明顯違反比
    例原則，即無違法或不當可言。
五、經查：
  ㈠聲請人前經本院受命法官訊問後，認其涉犯原審判決所認定3
    人以上共同詐欺取財罪，犯罪嫌疑重大，並有刑事訴訟法第
    101條第1項第1款之情形，非予羈押，顯難進行審判，應於
    另案執行完畢之110年1月8日起執行羈押，有羈押押票在卷
    可稽，並經本院調取上開卷宗核閱無誤。依聲請人於本院值
    日法官及受命法官訊問時所述，其承認涉有被訴之犯罪行為
    ，僅爭執應為普通詐欺而無3人以上共犯之加重條件，然佐
    以證人即提供帳戶資料之高思璇、證人即告訴人蔡沅芸、洪
    偉凰之證述等卷附各項證據資料，已足認聲請人涉犯刑法第
    339條之4加重詐欺取財罪，犯罪嫌疑重大。至於聲請人主觀
    上是否知悉包裹內容為詐騙工具、是否就本件除「曾經」及
    聲請人外尚有第三人共同參與犯罪乙節有所認知，而應成立
    加重詐欺取財罪等節，乃本案實體上應予判斷之問題，要非
    本件判斷原處分是否合法恰當所應考慮之事項。
　㈡又聲請人有籍設尖石鄉戶政事務所、自承因工作不斷更換住
    所、於107年及109年間分別因執行及開庭未到而遭通緝等情
    ，為其自承在卷，且有本院被告前案紀錄表、通緝記錄表可
    憑，參以聲請人前開遭通緝記錄之一係因不能安全駕駛之公
    共危險案件經臺灣新竹地方法院104年度原竹東交簡字第48
    號判決判處有期徒刑5月，緩刑4年確定，嗣所宣告之緩刑經
    撤銷，並經臺灣新竹地方檢察署107度竹檢錫執理緝字第188
    2號發布通緝。則以聲請人所犯本案之罪，業經原審判處有
    期徒刑1年2月、1年1月，定應執行刑為1年4月，所處之刑度
    相較於上開有期徒刑5月更為重大。從而，本院受命法官在
    訊問聲請人後，以前揭事由認有事實足認其有逃亡之虞，有
    刑事訴訟法第101條第1項第1款之羈押事由，且有羈押之必
    要而為羈押處分，其裁量顯已審酌全案相關事證，其裁量之
    行使，在目的與手段間並未違反比例原則，經核於法並無不
    合。
  ㈢聲請人雖執前詞聲請撤銷原處分，惟聲請人所涉犯之加重詐
    欺取財罪為法定刑1年以上7年以下有期徒刑之罪，縱採信聲
    請人所稱並未與「曾經」以外之人聯繫，不應成立3人以上
    共同詐欺取財云云等辯詞，則所犯刑法第339條第1項詐欺取
    財罪亦為5年以下有期徒刑之罪，是聲請意旨稱「聲請人係
    犯最重本刑3年以下之罪，縱認有刑事訴訟法第101條第1項
    或101條之1第1項各款所定情形之一，亦應予具保、責付或
    限制住居，而不得羈押」云云，顯與事實不符，並無足採。
    至其另稱聲請人並無同法第101條第1項第2款、第3款、第10
    1條之1等羈押事由部分，既非為原處分之羈押事由，則聲請
    意旨此部分主張顯有誤會，亦與原處分是否合法適當之判斷
    無關。
  ㈣綜上所述，聲請人執前詞提起準抗告，指摘原處分不當，請
    求撤銷原處分云云，為無理由，應予駁回。
據上論斷，應依刑事訴訟法第416條第4項、第412條，裁定如主
文。
中　　華　　民　　國　　111 　年　　1 　　月　　19　　日
                  刑事第十四庭  審判長法　官  黃斯偉
                                      法　官  郭豫珍
                                      法　官  黎惠萍
以上正本證明與原本無異。
不得抗告。
                                      書記官  楊筑鈞
中　　華　　民　　國　　111 　年　　1 　　月　　19　　日